【裁判字號】    95,簡上緝,4
【裁判日期】    950818
【裁判案由】    毒品危害防制條例
【裁判全文】
臺灣臺北地方法院刑事判決             95年度簡上緝字第4號
上  訴  人  臺灣臺北地方法院檢察署檢察官
被      告  甲○○
                    （現於臺灣臺北看守所羈押中）
上列上訴人因被告違反毒品危害防制條例案件，不服本院中華民
國九十四年五月二十六日九十四年度簡字第九八二號第一審簡易
判決（聲請簡易判處刑書案號：九十四年度毒偵字第九二三號）
，提起上訴，以及移送本院併案審理（94年度毒偵字第1754號、
1843號），本院合議庭認為應適用通常程序審理，並自為第一審
判決如下：
    主    文
原判決撤銷。
甲○○連續施用第二級毒品，處有期徒刑捌月。
扣案有第二級毒品安非他命壹小包（淨重零點伍肆公克，驗餘淨
重零點伍公克）、有第二級毒品安非他命殘留之玻璃球吸食器
壹組，均沒收銷燬之。
    事    實
一、甲○○曾有贓物及違反毒品危害防制條例等前科，其中於民
    國九十一年間，因違反毒品危害防制條例案件，經臺灣板橋
    地方法院於九十一年九月二十一日以九十一年度毒聲字第三
    一五三號裁定送觀察、勒戒，同年十月十六日因認無繼續施
    用毒品傾向出所，並經臺灣板橋地方法院檢察署檢察官於九
    十一年十月十七日以九十一年度毒偵字第三０八七號為不起
    訴處分確定。五年以內，復基於施用第二級毒品之概括犯意
    ，自九十三年十月二日凌晨二時許起至九十五年六月三十日
    為警通緝到案前一星期之某日某時許止，先後在臺北市○○
    區○○路四段之立建賓館內、臺北市○○區○○街之賓館內
    、臺北市○○○路○段三四八號四樓之七租屋處及基隆市七
    堵區○○○路一五之三七號其母住處內等地，以玻璃球吸食
    器將第二級毒品安非他命燒烤霧化成煙之方式，連續施用第
    二級毒品安非他命多次，平均一星期施用一至二次。嗣經警
    先後於(1)九十三年十月四日上午六時三十分許，在臺北是西
    寧南路與峨嵋街口，因形跡可疑經警盤檢查獲，當場扣得第
    二級毒品安非他命一小包（淨重０‧五四公克，驗餘淨重０
    ‧五三公克）、有第二級毒品安非他命殘留之玻璃球吸食器
    一組；(2)九十四年一月二十一日凌晨零時三十分許，在臺北
    市萬華區○○○路○段三八四號四樓之七租屋處；(3)九十四
    年五月二十五日上午十時許，在臺北縣新店市○○路一三巷
    一八號五樓為警查獲，並均經警對其採尿送驗後，查悉上情
    。
二、案經臺北市政府警察局萬華分局報請臺灣臺北地方法院檢察
    署檢察官偵查起訴，以及臺北縣政府警察局板橋分局、臺北
    市政府警察局信義分局報請臺灣臺北地方法院檢察署檢察官
    移送本院併案審理。
    理    由
一、訊據被告甲○○對於其於上開時、地連續施用第二級毒品安
    非他命，並先後於上開時、地為警查獲之犯罪事實坦承不諱
    ，經將被告於上開時、地先後二次為警查獲後，在臺北市政
    府警察局保安警察大隊第一中隊、信義分局及臺北縣政府警
    察局板橋分局後埔派出所內，經警對其所採得之尿液送交鑑
    驗結果，確均呈安非他命類陽性反應，此分別有臺灣尖端先
    進生技醫藥股份有限公司濫用藥物檢驗報告、結文、臺北市
    政府警察局萬華分局煙毒、麻藥案件尿液委驗單（九十三年
    度核退字第六二三四號卷第四頁至第六頁）、臺灣檢驗科技
    股份有限公司濫用藥物尿液檢驗報告、臺北縣政府警察局板
    橋分局偵辦毒品危害防制條例被移送人姓名及代碼對照表（
    九十四年度毒偵字第一四七二號卷第四頁、第三七頁）、臺
    灣檢驗科技股份有限公司濫用藥物尿液檢驗報告、結文及臺
    北市政府警察局偵辦毒品案件尿液檢體委驗單各一份附卷可
    稽（九十四年度毒偵字第一八五四號卷第八頁、第九頁、第
    十一頁），且被告於上開事實(1)所示之時間、地點為警查獲
    時，所扣得之結晶物一包及玻璃球吸食器一組，經鑑驗結果
    ，扣案之結晶物一包含有二級毒品安非他命成分（淨重０‧
    五四公克，驗餘淨重０‧五三公克），扣案之玻璃球吸食器
    一組則有第二級毒品安非他命殘留反應，亦有臺北市政府警
    察局九十三年十二月九日北市鑑毒字第四三四號鑑驗通知書
    一份在卷可徵（九十三年度核退字第六二三四號卷第八頁）
    ，此外，並有查獲照片一張附卷可徵，據此，足認被告上開
    自白與事實相符。
二、被告曾有贓物及違反毒品危害防制條例等前科，其中於九十
    一年間，因違反毒品危害防制條例案件，經臺灣板橋地方法
    院於九十一年九月二十一日以九十一年度毒聲字第三一五三
    號裁定送觀察、勒戒，同年十月十六日因認無繼續施用毒品
    傾向出所，並經臺灣板橋地方法院檢察署檢察官於九十一年
    十月十七日以九十一年度毒偵字第三０八七號為不起訴處分
    確定，有臺灣高等法院被告前案紀錄表一份附卷足憑。是以
    ，被告係在其上開違反毒品危害防制條例案件之觀察、勒戒
    執行完畢後，五年內再犯本件施用第二級毒品之罪甚明。從
    而，本件事證明確，被告上開犯行，洵堪認定，應予依法論
    處。
三、按被告行為後，刑法部分條文業於九十四年一月七日修正，
    九十四年二月二日公布，九十五年七月一日施行，現行刑法
    第二條第一項規定：「行為後法律有變更者，適用行為時之
    法律。但行為後之法律有利於行為人者，適用最有利於行為
    人之法律。」，上開規定乃與刑法第一條罪刑法定主義契合
    ，而貫徹法律禁止溯及既往原則，係規範行為後法律變更所
    生新舊法律比較適用之準據法，是刑法第二條本身雖經修正
    ，但刑法第二條既屬適用法律之準據法，本身尚無比較新舊
    法之問題，應一律適用裁判時之現行刑法第二條規定以決定
    適用之刑罰法律，先予敘明。而本次刑法修正之比較新舊法
    ，應就罪刑有關之共犯、未遂犯、想像競合犯、牽連犯、連
    續犯、結合犯，以及累犯加重、自首減輕暨其他法定加減原
    因（如身分加減）與加減例等一切情形，綜其全部罪刑之結
    果而為比較（最高法院九十五年五月二十三日九十五年度第
    八次刑庭會議決議參照）。茲查：刑法第五十六條連續犯之
    規定，業經修正刪除，此刪除雖非犯罪構成要件之變更，但
    顯已影響行為人刑罰之法律效果，自屬法律有變更，應依新
    法第二條第一項規定為新舊法之比較（最高法院九十五年第
    八次刑事庭會議決議參照）。新法修正施行後，被告上開施
    用第二級毒品之犯行，即須分論併罰，是比較新舊法之結果
    ，應適用較有利於被告之行為時法律即修正前刑法第五十六
    條規定，論以連續犯。
四、核被告所為，係犯毒品危害防制條例第十條第二項之施用第
    二級毒品罪。被告持有第二級毒品安非他命進而施用，其持
    有第二級毒品安非他命之低度行為，應為其施用第二級毒品
    安非他命之高度行為所吸收，不另論罪。被告上開多次施用
    第二級毒品安非他命之犯行間，時間緊接，犯罪構成要件相
    同，顯係基於概括犯意反覆為之，應依修正前刑法第五十六
    條連續犯之規定，以一罪論並加重其刑。至被告自九十三年
    十月二日凌晨二時許起至九十五年六月三十日為警通緝到案
    前一星期之某日某時許止，扣除其於九十三年十月二日凌晨
    二時許及同年月三日某時許施用第二級毒品安非他命各一次
    後，先後多次施用第二級毒品安非他命之犯行，雖未經檢察
    官提起公訴，然因此與業經起訴並經本院論罪科刑之於九十
    三年十月二日凌晨二時許及同年月三日某時許施用第二級毒
    品安非他命各一次之犯行間，具有連續犯之裁判上一罪關係
    ，仍為起訴效力所及，本院自應併予審理，附此敘明。原審
    以被告事證明確，對被告論罪科刑，判處被告有期徒刑四月
    ，如易科罰金，以三百元折算一日，固非無見。惟原審未及
    審酌被告自九十三年十月二日凌晨二時許起至九十五年六月
    三十日為警通緝到案前一星期之某日某時許止，除有於九十
    三年十月二日凌晨二時許及同年月三日某時許施用第二級毒
    品安非他命各一次之犯行外，並有於該段期間先後施用第二
    級毒品安非他命之犯行，以及依上開修正公布刑法之規定，
    比較新舊法，容有未恰，公訴人指摘原審判決不當，為有理
    由，於法自屬無可維持，且本院認有刑事訴訟法第四百五十
    一條之一第四項但書第二款情形，應予撤銷改判，並自為第
    一審通常程序判決。爰審酌被告前因施用毒品案件經觀察、
    勒戒執行完畢，並經臺灣板橋地方法院檢察署檢察官為不起
    訴處分後，仍不知戒除，又於上開時、地先後施用第二級毒
    品安非他命多次、施用期間長達一年餘，且在上開如事實(1)
    所示之時間、地點為警查獲後案件偵查中，仍不思警惕，猶
    持續施用第二級毒品安非他命，復先後於上開如事實(2)、(3)
    所示之時間、地點為警查獲，惟施用為自戕行為、所生危害
    及坦承犯行之態度等一切情狀，量處如主文所示之刑。至扣
    案之第二級毒品安非他命一小包（淨重０‧五四公克，驗餘
    淨重０‧五三公克），係屬查獲之毒品，應依毒品危害防制
    條例第十八條第一項前段規定，諭知沒收銷燬之。而扣案有
    第二級毒品安非他命殘留之玻璃球吸食器一組，因業與無法
    與殘留其內之第二級毒品安非他命分離，亦應依毒品危害防
    制條例第十八條第一項前段規定，諭知沒收銷燬之。
據上論斷，應依刑事訴訟法第四百五十五條之一第三項、第四百
五十二條、第三百六十九條第一項前段、第三百六十四條、第二
百九十九條第一項前段，毒品危害防制條例第十條第二項、第十
八條第一項前段，刑法第二條第一項、第十一條前段、修正前刑
法第五十六條，判決如主文。
本案經檢察官郭昭吟到庭執行職務。
中    華    民    國    95    年    8     月    18    日
                        臺灣臺北地方法院刑事第十五庭
                            審判長法  官  周祖民
                                  法  官  邱蓮華
                                  法  官  吳麗英
以上正本證明與原本無異
如不服本判決應於送達後10日內向本院提出上訴狀
                                  書記官  田華仁
中    華    民    國    95    年    8     月    18    日
附錄本案論罪科刑法條：
毒品危害防制條例第十條：施用第一級毒品者，處六月以上五年
                        以下有期徒刑。
                        施用第二級毒品者，處三年以下有期
                        徒刑。


司法院資訊處製作；財團法人民間司法改革基金會備份。
